【裁判字號】    99,抗,208
【裁判日期】    991014
【裁判案由】    選任臨時管理人
【裁判全文】
臺灣板橋地方法院民事裁定               99年度抗字第208號
抗  告  人  財政部國有財產局臺灣北區辦事處
法定代理人  甲○○
上列抗告人因相對人臺北縣政府勞工局聲請選任健禾清潔有限公
司臨時管理人事件，抗告人對於民國99年8 月19日本院所為之99
年度法字第19號裁定提起抗告，本院裁定如下：
    主  文
抗告駁回。
抗告程序費用新臺幣壹仟元由抗告人負擔。
    理  由
一、抗告人抗告意旨略以：(一)鈞院民國99年7 月19日所為99年度
    法字第19號民事裁定（下稱系爭裁定）前雖於99年7 月22日
    送達抗告人，惟系爭裁定原係記載「不得抗告」，依民事訴
    訟法第482 條規定，對於裁定，得為抗告。但別有不許抗告
    之規定者，不在此限。是抗告人前接獲系爭裁定時，係因系
    爭裁定中所載「不得抗告」，而依法不得提起抗告。(二)嗣抗
    告人再於同年8 月4 日收受鈞院書記官處分書之送達，對系
    爭裁定「不得抗告」之記載，更正為「如對本裁定抗告，須
    於裁定送達後10日內提出抗告狀，…」，抗告人隨即於同年
    8 月9 日提起本件抗告，故本件抗告並未逾期。(三)現鈞院反
    以「抗告人業於99年7 月21日收受送達（惟依抗證1 號送達
    日期章所示，送達日期為7 月22日，非駁回裁定理由二所載
    之7 月21日，此節亦請鈞院詳查），確遲至99年8 月9 日始
    行提起抗告，已逾不變期間」為由，駁回抗告。倘如此，鈞
    院何須以上述書記官處分書更正錯誤並通知抗告人？且以此
    種方式，先於系爭裁定載明「不得抗告」，再於法定不變期
    間經過後，始送達書記官處分書，更正系爭裁定關於不變期
    間之「誤載」，俟抗告人提起抗告，又以抗告已逾不變期間
    ，予以駁回，明顯剝奪抗告人之審級利益，實非法所當為，
    抗告人亦難信服，爰提起抗告，請求鈞院廢棄原裁定並駁回
    相對人臺北縣政府勞工局為健禾清潔有限公司（下稱健禾公
    司）選任臨時管理人之聲請等語。
二、按裁定而權利受侵害者，得為抗告；受裁定送達之人提起抗
    告，應於裁定送達後10日之不變期間內為之。但送達前之抗
    告，亦有效力，非訟事件法第41條第1 項、第42條第1 項分
    別定有明文。又提起抗告如逾抗告期間者，原法院應以裁定
    駁回之，民事訴訟法第495 條之1 第1 項準用第442 條第1
    項亦有明定。此項規定於非訟事件之抗告準用之，非訟事件
    法第46條亦規定甚明。次按民事訴訟法第229 條第3 項雖規
    定對於判決得上訴者，應於送達當事人之正本內，記載其期
    間，及提出上訴狀之法院，惟此原為訓示之規定，送達
    當事人之判決正本內縱未為此記載，或有所誤載，亦僅法院
    書記官之職責有所未盡，至於上訴期間之進行，並不因此而
    受影響，故法院以對於判決不得上訴，因而於正本記載其意
    旨者，如當事人認為非不得對之提起上訴，仍應於20日之不
    變期間內為之（最高法院29年抗字第98號判例、32年抗字第
    22 5號判例及75年度台抗字第110 判決意旨參照）；且訴訟
    事件得否上訴及上訴之不變期間，均係基於法律之規定，殊
    不因法院書記官於判決正本上有無記載或其記載是否錯誤，
    而可變更法律之規定（最高法院87年度台上字第2855號判決
    意旨參照）。再按民事訴訟法第229 條第3 項規定於裁定準
    用之，同法第239 條復有明定，是以，前揭最高法院判例、
    判決意旨，於一般裁定亦應適用之，故對於得抗告之裁定，
    於裁定正本誤載不得抗告，如當事人或利害關係人認為非不
    得對之提起抗告者，仍應於10日之不變期間內為之，否則，
    其抗告即非合法。
三、經查，系爭裁定係本院依非訟事件法183 條規定所為選任抗
    告人為健禾公司臨時管理人之裁定，非訟事件法並無該裁定
    不得抗告之規定，是抗告人如認因該裁定而其權利受有侵害
    ，自得依非訟事件法第42條第1 項規定於裁定送達後10日之
    不變期間內提起抗告。又系爭裁定正本係於99年7 月22日送
    達於抗告人，有送達證書在卷可稽（見原審卷第57頁，按原
    裁定誤載為99年7 月21日送達，應予更正），雖系爭裁定正
    本誤載為「不得抗告」，惟依前揭說明，抗告人如認其非不
    得對該裁定提起抗告者，仍應於10日之不變期間內為之，即
    應於99年8 月3 日（10日之抗告期間＋2 日之在途期間）前
    向本院提起抗告，然抗告人卻遲至98年8 月9 日始行提起抗
    告（見抗告狀上本院之收狀戳），顯已逾期，其抗告自非合
    法，且其不合法並不因書記官是否曾以處分書更正系爭裁定
    正本錯誤而有所影響，是原審予以裁定駁回，於法並無不合
    。抗告意旨以：系爭裁定正本載明「不得抗告」，致其誤信
    ，同年8 月4 日收受書記官處分書始知系爭裁定得抗告，其
    同年8 月9 日提起抗告，並未逾期，原裁定以抗告逾不變期
    間為由駁回，明顯剝奪抗告人之審級利益為由，而指摘原裁
    定不當，求予廢棄並駁回相對人臺北縣政府勞工局為健禾公
    司選任臨時管理人之聲請，為無理由，應予駁回。
四、據上論結，本件抗告為無理由，依非訟事件法第46條、第21
    條第2 項，民事訴訟法第495 條之1 第1 項、第449 條第1
    項、第78條，裁定如主文。
中    華    民    國    99    年    10    月    14   日
                  民事第一庭  審判長  法  官  李世貴
                                      法  官  黎文德
                                      法  官  高文淵
以上正本係照原本作成。
如不服本裁定，僅得於收受本裁定正本送達後10日內，以適用法
規顯有錯誤為理由，向本院提出再抗告狀（須附繕本一份及繳納
再抗告裁判費新臺幣1,000 元），經本院許可後始可再抗告。
中    華    民    國    99    年    10    月    14   日
                                      書記官  黃瀅螢

司法院資訊處製作；財團法人民間司法改革基金會備份。
